【裁判字號】    99,上訴,412
【裁判日期】    990811
【裁判案由】    毒品危害防制條例
【裁判全文】
臺灣高等法院刑事判決                 99年度上訴字第412號
上  訴  人  臺灣士林地方法院檢察署檢察官
上  訴  人
即  被  告  甲○○
選任辯護人  洪志文律師
上列上訴人因被告違反毒品危害防制條例案件，不服臺灣士林地
方法院98年度訴字第193號，中華民國98年12月16日第一審判決
（起訴案號：臺灣士林地方法院檢察署97年度偵字第14537號、
98 年度偵字第2286號、第2667號），提起上訴，本院判決如下
：
    主  文
原判決關於附表編號一、二、三、五、六、七部分暨定執行刑部
分均撤銷。
甲○○共同販賣第二級毒品，累犯，處有期徒刑捌年陸月，扣案
SAMSUNG廠牌行動電話壹支（不含門號0000000000號SIM卡）、電
子磅秤壹台、分裝袋陸佰伍拾個及未扣案之販賣毒品所得新臺幣
壹萬伍仟元應與「蔡忠木」連帶沒收之，如全部或一部不能沒收
時，以其與「蔡忠木」之財產連帶抵償之；又轉讓第一級毒品，
累犯，處有期徒刑壹年。
甲○○被訴附表編號一至三、五部分，均無罪。
其他上訴駁回。
第二項撤銷改判部分所處之刑與第四項上訴駁回部分所處之有期
徒刑拾陸年，應執行有期徒刑拾捌年，扣案SAMSUNG廠牌行動電
話壹支（不含門號0000000000號SIM卡）、電子磅秤壹台、分裝
袋陸佰伍拾個及未扣案之販賣毒品所得新臺幣貳仟元均沒收，未
扣案之販賣毒品所得如全部或一部不能沒收時，以其財產抵償之
；又未扣案之販賣毒品所得新臺幣壹萬伍仟元應與「蔡忠木」連
帶沒收之，如全部或一部不能沒收時，以其與「蔡忠木」之財產
連帶抵償之。
    事  實
一、甲○○前因違反槍砲彈藥刀械管制條例，經本院以94年度上
    訴字第722號判決處有期徒刑1年4月，併科罰金新臺幣（下
    同）10萬元，嗣經最高法院以94年度台上字第48 32號駁回
    上訴確定。又因施用第一級、第二級毒品案件，經本院以95
    年度訴字第73號判決分別處有期徒刑7月、7月，應執行有期
    徒刑1年確定。上開二案經本院以96年度聲減字第1455 號裁
    定減刑並定應執行刑有期徒刑1年1月，並於民國96年8 月28
    日有期徒刑執行完畢（構成累犯）。詎其猶不知悔改，明知
    海洛因、甲基安非他命分別為毒品危害防制條例第2條第2項
    第1款、第2款所公告之第一級、第二級毒品，依法不得販賣
    ，竟以營利之意圖，基於販賣第一級毒品海洛因之犯意，先
    於不詳時間、地點，向綽號「輝哥」之真實姓名年籍不詳成
    年男子，以不詳金額購入數量不詳第一級毒品海洛因，再使
    用其所有之電子磅秤、分裝袋將上開購入第一級毒品予以分
    裝，並以「輝哥」提供之訴外人施彩珠所申請之門號000000
    0000號行動電話作為對外聯繫販賣毒品交易之工具，並使用
    上開行動電話門號與連柏捷聯繫（聯絡方式詳如附表編號四
    所載），相約交易之時間、地點、毒品種類、數量、價格，
    而於附表編號四所示之時間、地點，以附表編號四所示之價
    格，販賣附表編號四所示數量之第一級毒品海洛因予連柏捷
    。甲○○復與年籍不詳成年友人「蔡忠木」，基於共同販賣
    第二級毒品甲基安非他命以營利之犯意聯絡，由甲○○與楊
    博鈞聯繫交易毒品之時間地點後（如附表編號六所示），由
    「蔡忠木」駕駛廂型車並攜帶第二級毒品甲基安非他命前往
    ，甲○○與「蔡忠木」並在車上以15,000元之價格，販賣附
    表編號六所示數量之第二級毒品甲基安非他命予楊博鈞。甲
    ○○另基於轉讓第一級毒品海洛因之犯意，於附表編號七所
    示之時間、地點，無償轉讓附表編號七所示數量之第一級毒
    品海洛因1包予連柏捷。嗣於97年10月30日20時30分許，為
    警持原審法院核發之搜索票，在甲○○位於臺北市○○區○
    ○街2段169號4樓住處內執行搜索，並查扣其所有用以聯繫
    販賣毒品事宜之SAMSUNG廠牌行動電話1支（其中所含門號
    0000000000號SIM卡非甲○○所有）；其所有供販賣毒品所
    用之電子磅秤1台、分裝袋650個，及與本案犯罪無涉之海洛
    因2小包（合計淨重1.7760公克）、甲基安非他命2小包（合
    計淨重0.5100公克，業經另案宣告沒收銷燬並已執行）、愷
    他命5包（合計淨重4.576公克）、安非他命吸食器1組（所
    涉施用第二級毒品部分業經判決確定）及現金7,000元，始
    悉上情。
二、案經臺北市政府警察局大同分局、臺北縣政府警察局瑞芳分
    局報告臺灣士林地方法院檢察署檢察官偵查起訴。
    理  由
一、證據能力：
（一）證人連柏捷、乙○○及楊博鈞於檢察官偵查中之供詞，業
      經具結，有結文在卷為憑，且偵查中檢察官向被告以外之
      人所取得之陳述，原則上均能遵守法律規定，不致違法取
      供，其可信性極高，並無顯有不可信之情況，揆之刑事訴
      訟法第159條之1第2項之規定，該等證人於檢察官偵查中
      之供詞，有證據能力而得為本案之證據。
（二）本案所引用之非供述證據，經本院依法踐行調查證據程序
      ，檢察官、被告甲○○及選任辯護人均不爭執各該證據之
      證據能力，且亦查無依法應排除其證據能力之情形，是後
      述所引用證據之證據能力均無疑義。
二、訊據被告甲○○並不否認以其所使用之0000000000號行動電
    話與證人連柏捷聯繫，亦曾於97年10月3日15時許，在臺北
    市○○○路與涼州街口與證人楊博鈞碰面，惟矢口否認有何
    販賣第一級毒品海洛因及第二級毒品甲基安非他命犯行，辯
    稱：伊與證人連柏捷有金錢糾紛，伊係與渠等共同出資購買
    毒品；證人楊博鈞係向伊朋友蔡忠木購買毒品，不是向伊購
    買毒品云云。經查：
（一）證人連柏捷於97年10月22日檢察官訊問時結證稱：伊在今
      天即97年10月22日買2,000元即扣案之海洛因，聯絡方式
      ，伊以母親手機打給被告甲○○，母親手機號碼伊不知道
      。伊與被告甲○○並無債務糾紛，出面指認其販毒，係因
      伊想戒毒等語（見97年度偵字第14537號卷第67頁背面）
      ，其復於97年11月18日偵訊時證稱：伊沒有欠被告甲○○
      錢，但向他拿毒品有欠毒品的錢；97年10月22日有向被告
      甲○○購買海洛因，在為警查獲地點，伊有給被告2,000
      元，被告給伊1小包海洛因等語（見97年度偵字第14537號
      卷第70頁），而其亦於原審審理時結證稱：伊於97年10月
      22日下午2點在臺北市○○○路○段19號，被警察查獲伊持
      有1小包海洛因，該包海洛因係當天下午1點50分在被查獲
      地點，被告拿給伊的，價格2,000元，伊是拿到海洛因時
      ，當場付2,000元給被告，伊在警詢及偵訊之證述均出於
      自由意志，沒有人逼伊要怎麼說，在偵訊時所證稱自被告
      處取得海洛因之時間、地點均為正確等語（見原審卷第57
      頁、第58頁、第62頁），經核證人連柏捷上開證述，就其
      向被告甲○○購買海洛因之日期、交易地點、價格及交易
      方式，均具體明確，復有證人連柏捷於97年10月22日與被
      告甲○○為毒品交易後，旋為警查獲施用海洛因及持有海
      洛因1小包犯行，該案所查扣之第一級毒品海洛因1小包（
      實稱毛重0.4940公克，淨重0.2940公克，驗餘淨重0.2900
      公克）扣案為證，而該包毒品經送鑑定，檢出海洛因成分
      ，亦有贓證物品清單、毒品鑑定書、扣押物品處分命令（
      見原審卷第100頁至第101頁、第107頁）在卷可稽，益徵
      證人連柏捷前揭證述應與事實相符，堪以採信。
（二）被告甲○○固辯稱：伊沒有販賣海洛因予證人連柏捷，係
      與證人連柏捷一起合資購買毒品，由伊出面向「輝哥」購
      買海洛因云云，而證人連柏捷於原審審理時，並翻異前詞
      ，改稱：伊託被告甲○○一起出資去拿海洛因，因為在警
      局時警察問伊向誰拿毒品，伊說向被告，警察就說這就是
      向被告買，實情為伊有時拿不到毒品時，會請被告幫伊拿
      ，一起出錢去買云云（見原審卷第56頁），但證人連柏捷
      於警詢、偵查程序中，均未曾提及與被告甲○○合資購買
      海洛因等情，其於原審審理時始改稱合資買毒品云云，是
      否可信，已非無疑，況證人連柏捷於原審審理時就關於合
      資購買毒品細節，其對於被告甲○○向何人購買毒品、被
      告甲○○係以多少價錢購買多少數量毒品等節，均回答不
      知道等語（見原審卷第59頁、第61頁），顯與合資購買毒
      品之經驗不符，再參以合資購買毒品最在意乃在量之增加
      ，惟證人連柏捷於原審證稱：伊沒有磅秤，被告應該有一
      起出錢吧，因為毒品的量有比較多，買1、2千元毒品的袋
      子很小，拿起來甩一下，會集中在下面，從厚度、高低可
      看出來等語（見原審卷第61頁），從證人連柏捷證述，其
      並無使用磅秤秤量，以證人連柏捷之出資額僅2千元，所
      能購得之海洛因不過0.1公克或0. 2公克，數量甚微，則
      合資之人，無非在求得該多出之0. 1公克或0.2公克，證
      人連柏捷以目測判斷重量，而無以磅秤量分，亦有違經驗
      法則，是認證人連柏捷於原審審理時改稱與被告甲○○合
      資購買海洛因之證言，係事後迴護被告甲○○之詞，不足
      採信，從而，被告甲○○上開合資購買毒品之辯解，應係
      避重就輕之詞，委無足取。
（三）被告甲○○雖辯稱於上開時間、地點，證人楊博鈞係向蔡
      忠木購買毒品云云，然證人楊博鈞於原審審理時到庭證述
      ：與被告交易15,000元甲基安非他命當天，我與阿呆（即
      被告）約在延平北路與涼州街口等，我說要拿15,000，被
      告東西不夠，就約他朋友過來，被告的朋友就開一台廂型
      車來，廂型車來後，我與我女友就上車，拿4包給我們。
      我不知道被告當時是如何到那裡的，廂型車是被告的朋友
      後來開過來的，被告當時沒有在車上，他是在跟我們約定
      的地點出現，等他朋友開廂型車來時，被告就叫我跟我女
      友跟他上廂型車，我跟我女友上車後，我就拿15,000元給
      被告，因為他的朋友我也不認識，當時被告坐在駕駛座的
      右邊，他朋友坐在駕駛座上，錢給他，被告就拿4包安非
      他命給我，接著我與我女友就下車離開，被告與他的朋友
      一起開車走了。該次交易除了與被告聯絡外，沒有與其他
      人聯絡；該4包安非他命是被告的朋友拿出來給我們的等
      語（見原審卷第132至134頁），核與證人即楊博鈞女友乙
      ○○於偵訊時之證述相符（見97年度偵字第14537號卷第
      125頁），且證人等與被告甲○○並無仇怨，衡情尚無共
      同設詞構陷被告甲○○、甘冒偽證罪責之必要，是其等證
      言應屬可信。是證人楊博鈞與乙○○係與被告及其友人蔡
      忠木在廂型車上進行毒品交易應堪認定。雖證人楊博鈞就
      毒品係由被告之友人拿出來或是由被告交付，全後供述不
      一，且被告亦辯稱其係居中介紹友人蔡忠木予楊博鈞認識
      ，其並未販賣毒品予楊博鈞云云，然依證人楊博鈞於原審
      關於何以與被告及其友人於廂型車上進行毒品交易，證人
      楊博鈞於原審到庭證述：最後一次量比較多，所以有叫車
      子來，之前幾千元的就都沒有叫車來，也不用上車等語（
      見原審卷第135頁），依上開證述，該次交易之甲基安非
      他命必係由被告之友人蔡忠木所提供，否則何須由蔡忠木
      駕駛廂型車前來在車上進行交易，再者，若被告僅係介紹
      楊博鈞與蔡忠木認識，又何需亦一同前往並上車，衡情應
      係被告亦有販賣之意圖，僅係其無法提供楊博鈞所需之數
      量，始聯絡蔡忠木攜毒品前來，亦因蔡忠木與楊博鈞互不
      相識，在車上係由被告收受款項並交付毒品而參與交易。
      是證人楊博鈞之證述並無前後不一之情形，而被告所辯實
      係臨訟卸責之詞，難以採信。
（四）查販賣第一級毒品海洛因及第二級毒品甲基安非他命係違
      法行為，非可公然為之，且有其獨特之販售通路及管道，
      復無公定價格，容易增減分裝之份量，而每次買賣之價量
      ，可能隨時依雙方關係深淺、資力、需求量及對行情之認
      知、來源是否充裕、查緝鬆嚴、購買者被查獲時供述購買
      對象之可能風險評估等，而異其標準，非可一概而論，本
      件被告甲○○既不承認其有上揭販賣海洛因、甲基安非他
      命之事實，本院自無從查得販入海洛因、甲基安非他命之
      真正價格及是否因非法販賣海洛因、甲基安非他命予上揭
      證人連柏捷、楊博鈞獲得具體利潤之金額，然按近年來政
      府為杜絕毒品之氾濫，對於查緝施用及販賣毒品之工作，
      無不嚴加執行，販賣毒品罪又係重罪，設若無利可圖，衡
      情一般持有毒品之人當無輕易將所持有之海洛因、甲基安
      非他命轉售他人而甘冒於再次向他人購買時，而有被查獲
      移送法辦之危險之理，且海洛因、甲基安非他命均可任意
      分裝或增減其份量，而每次買賣之價量，亦隨時隨雙方關
      係之深淺、當時之資力、需要程度及對行情之認知等因素
      而為機動地調整，因之販賣之利得，除經坦承犯行，或帳
      冊價量均臻明確外，委難察得實情，職是之故，縱未確切
      查得販賣賺取之實際差價，但除別有事證，足認係按同一
      價格轉讓，確未牟利外，尚難執此即認非法販賣之事證有
      所不足，致知過坦承者難辭重典，飾詞否認者反得逞僥倖
      ，而失情理之平。而被告甲○○與證人連柏捷、楊博鈞間
      並無特殊重要情誼或至親關係，被告甲○○竟費心自甘承
      受重典，涉險販賣第一級、第二級毒品，當有牟利之圖。
      是被告甲○○販賣海洛因、與「蔡忠木」共同販賣甲基安
      非他命具有營利之意圖一節，應可認定。
（五）此外，並有上開被告甲○○所有用以與證人連柏捷、楊博
      鈞聯繫販賣毒品之SAMSUNG廠牌行動電話1支（含門號0000
      000000SI M卡，惟此SIM卡為申請人施彩珠所有）；被告
      甲○○所有供其犯本件販賣第一級、第二級毒品罪所用電
      子磅秤1台、分裝袋650個扣案為證，及上開行動電話門號
      之通聯記錄在卷可資佐證（見97年度他字第3530號卷第35
      頁至第226頁），綜上所述，本件事證已臻明確，被告甲
      ○○上揭販賣第一級毒品海洛因及第二級毒品甲基安非他
      命之犯行足可認定，應依法論科。
三、轉讓第一級毒品海洛因部分：
    被告甲○○於97年9 月下旬某日，在臺北市大同區○○○路
    ○ 段17巷11號2 樓連柏捷住處內，無償轉讓海洛因1 包（約
    0.2 公克至0.3 公克）予證人連柏捷之事實，業據被告甲○
    ○於偵查、原審及本院審理時坦承不諱（見97年度偵字第
    14537號卷第64頁、原審卷第143頁、本院99年7月14日審判
    筆錄第2頁），核與證人連柏捷於偵查及原審審理結證述之
    情節一致（見97年度偵字第14537號卷第69頁、原審卷第58
    頁），是認被告甲○○上開任意性自白，核與事實相符，堪
    予採信，其上開轉讓第一級毒品海洛因犯行，應以認定，依
    法論科。
四、按被告行為後法律有變更者，適用行為時之法律，但行為後
    之法律有利於行為人者，適用最有利於行為人之法律，刑法
    第2 條第1 項定有明文。查被告甲○○於上開販賣第一級毒
    品、第二級毒品行為後，毒品危害防制條例第4 條部份業於
    98年5 月20日修正公布，並自同年11月20日生效施行，該條
    例第4 條第1 項之罰金刑固分別由修正前之「得併科新臺幣
    1 千萬元以下罰金」，修正提高為「得併科新臺幣2 千萬元
    以下罰金」，該條例第4 條第2 項之罰金刑固分別由修正前
    之「得併科新臺幣7百萬元以下罰金」，修正提高為「得併
    科新臺幣1千萬元以下罰金」，經比較新舊法之規定，顯以
    修正前之毒品危害防制條例第4條第1項、第2項之規定對被
    告較為有利。惟毒品危害防制條例第17條原規定：「犯第4
    條第1項至第4項、第5條第1項至第4項前段、第6條第1項至
    第4項、第7條第1項至第4項、第8條第1項至第4項、第10條
    或第11條第1項、第2項之罪，供出毒品來源，因而破獲者，
    得減輕其刑。」修正為：「犯第4條至第8條、第10條或第11
    條之罪，供出毒品來源，因而查獲其他正犯或共犯者，減輕
    或免除其刑（第一項）。犯第4條至第8條之罪於偵查及審判
    中均自白者，減輕其刑（第2項）。」查被告於偵查及原審
    審理時均自白所犯之轉讓第一級毒品犯行，符合修正後毒品
    危害防制條例第17條第2項減輕其刑之規定，應適用修正後
    毒品危害防制條例第17條第2項規定較為有利。
五、核被告甲○○所為，就附表編號四部分係犯修正前毒品危害
    防制條例第4條第1項販賣第一級毒品罪；就附表編號六部分
    係犯毒品危害防制條例第4條第2項販賣第二級毒品罪；就附
    表編號七部分則係犯毒品危害防制條例第8條第1項轉讓第一
    級毒品罪。被告甲○○販賣第一級毒品海洛因、第二級毒品
    甲基安非他命前持有第一級毒品海洛因、第二級毒品甲基安
    非他命之低度行為，應分別為販賣之高度行為所吸收，不另
    論罪。被告甲○○轉讓第一級毒品海洛因前持有第一級毒品
    海洛因之低度行為，亦應為轉讓之高度行為所吸收，不另論
    罪。被告與成年友人「蔡忠木」，就附表編號六部分，有犯
    意聯絡及行為分擔，俱屬共同正犯。被告甲○○所犯上開三
    罪間，犯意各別，行為互殊，應分論併罰。又被告甲○○有
    如事實欄所示刑之執行紀錄，有本院被告前案紀錄表附卷足
    憑，其於受有期徒刑執行完畢五年內分別故意再犯本案有期
    徒刑以上之三罪，均為累犯，除依刑法第64條第1項、第65
    條第1項規定，毒品危害防制條例第4條第1項法定刑中死刑
    、無期徒刑及同條第2項無期徒刑部分，不得加重外，毒品
    危害防制條例第4條第1項法定刑中之罰金刑、第2項法定刑
    中七年以上有期徒刑部分，各應依刑法第47條第1項加重其
    刑。又被告甲○○於偵查及原審審理中，對於附表編號七所
    示轉讓第一級毒品海洛因予連柏捷部分坦承不諱，符合毒品
    危害防制條例第17條第2項之「於偵查及審判中均自白」要
    件，得減輕其刑，並就被告甲○○所犯附表編號七所示轉讓
    第一級毒品罪部分先加後減之。
六、原審就被告甲○○所犯附表編號四販賣第一級毒品海洛因部
    分，認罪證明確，適用修正前毒品危害防制條例第4條第1項
    、第19條第1項，刑法第2條第1項前段、第11條、第47條第1
    項、第59條之規定，及審酌被告被告甲○○素行非佳，販賣
    海洛因予連柏捷，藉此牟利，影響所及，非僅他人之生命、
    身體將可能受其侵害，社會、國家之法益亦不能免，為害之
    鉅，當非個人一己之生命、身體法益所可比擬，自應嚴厲規
    範，嗣被告甲○○於本院審理時仍矢口否認，所為本應受有
    相當程度之刑事非難，惟另考量被告經查獲之販賣次數及金
    額仍屬有限，且販賣第一級毒品之法定刑為「死刑或無期徒
    刑；處無期徒刑者，得併科新臺幣1千萬元以下罰金」，然
    同為販賣毒品之人，其原因動機不一，犯罪情節未必盡同，
    或有大盤毒梟者，亦有中、小盤之分，甚或僅止於吸毒者友
    儕間為求互通有無之有償轉讓者亦有之，其販賣行為所造成
    危害社會之程度自屬有異，法律科處此類犯罪，所設之法定
    最低本刑卻同為「死刑或無期徒刑」，不可謂不重，於此情
    形，倘依其情狀處以有期徒刑，即足以懲儆，並可達防衛社
    會之目的者，自非不可依客觀之犯行與主觀之惡性二者加以
    考量其情狀，是否有可憫恕之處刑，以符合罪刑相當原則，
    據此，審酌被告甲○○所販賣之第一級毒品之數量尚屬非鉅
    ，次數亦非多，販賣所得為2,000元，與多次、大量出售第
    一級毒品，賺取巨額價差者，尚屬有別，其以情節論，惡性
    容非重大不赦，若就販賣第一級毒品科處最輕本刑死刑或無
    期徒刑，尚嫌過重，實屬情輕法重而有堪資憫恕之處，爰就
    被告甲○○所為附表編號四所示販賣第一級毒品罪行部分，
    按刑法第59條規定酌減其刑如原審判決附表編號四所示。復
    說明扣案SAMSUN G廠牌行動電話1支、電子磅秤1台、分裝袋
    650個均為被告甲○○所有，業據被告甲○○供述在卷（見
    原審卷第139頁至第140頁），另上開扣案行動電話、電子磅
    秤、分裝袋均為供被告甲○○犯販賣第一級毒品罪所用之物
    ，而被告甲○○因犯本案附表編號四所示販賣毒品罪所得共
    2,000 元業經認定如前，係供被告甲○○犯修正前毒品危害
    防制條例第4條之罪所用之物及犯罪所得之財物，均應依毒
    品危害防制條例第19條第1項規定沒收之，就犯罪所得財物
    部分如全部或一部不能沒收時，以其財產抵償之。另扣案行
    動電話所含之門號0000000000號SIM卡1張，係訴外人施彩珠
    所申辦，有遠傳電信股份有限公司函文可憑（見97年度他字
    第3530 號卷第35頁），非被告甲○○所有，爰不予宣告沒
    收之。至其餘扣案之海洛因2小包（合計淨重1.7760公克，
    驗餘淨重1.7715公克）、甲基安非他命2小包（合計淨重
    0.5100公克，驗餘淨重0.5097公克，業經原審另案97年度審
    易字第630 號判決宣告沒收銷燬並已執行）、愷他命5包（
    合計淨重4.576公克，驗餘淨重4.5753公克），雖係毒品危
    害防制條例所規定之第一級、第二級、第三級毒品，有交通
    部民用航空局航空醫務中心97年11月11日毒品鑑定書3紙在
    卷可佐（見97年度偵字第14537號卷第75頁至第77頁），惟
    與扣案之安非他命吸食器1組、現金7,000元及NOKIA廠牌行
    動電話1支（含門號00 00000000號SIM卡1張）等物，均查無
    積極證據足認上揭扣案物品係被告甲○○販賣毒品所用之物
    或犯罪所得，亦非屬被告甲○○轉讓海洛因所用之物，上開
    物品與本案並無關連，亦非本案內應沒收之違禁物，爰不另
    為沒收銷燬、沒收之諭知。核其認事用法及量刑，均無不當
    ，被告上訴意旨，仍執陳詞否認販賣第一級毒品海洛因云云
    ；檢察官上訴意旨認量刑過輕，均為無理由，其上訴應予駁
    回。
七、原審認被告甲○○所犯附表編號一至三、五至七部分，罪證
    明確，予以論罪科刑，固非無見，惟查：（一）附表編號一
    至三及五所示之行為，均僅有毒品施用者一人之指述，查無
    其他積極證據足以證明被告甲○○犯罪（詳後述），原審遽
    為有罪之認定，實有未洽；（二）毒品危害防制條例第17條
    第2項業於98年11月20日修正生效，原審未及比較適用，亦
    有未合；（三）原審未就被告甲○○與友人「蔡忠木」就附
    表編號六所示之犯行論以共同正犯，亦有未當。被告上訴否
    認犯罪，就附表編號一至三、五部分，其上訴為有理由，其
    餘部分則無理由；檢察官認量刑過輕，為無理由，惟原判決
    既有上開可議之處，自應由本院將原判決撤銷改判。爰審酌
    被告甲○○正值青壯素行非佳，不思依循正軌賺取金錢，竟
    無視政府反毒政策及宣導，仍意圖營利而販賣甲基安非他命
    及轉讓海洛因予連柏捷、楊博鈞等人，助長毒品氾濫，創害
    他人身心健康，危害社會治安，惟另考量被告固因貪圖暴利
    致罹刑章，然經查獲之販賣數量及所得金額均屬有限，兼衡
    其之犯罪動機、目的、手法、素行紀錄等一切情狀，就附表
    編號六販賣第二級毒品甲基安非他命部分量處有期徒刑八年
    六月，就附表編號七轉讓第一級毒品海洛因部分，量處有期
    徒刑一年，並與上訴駁回部分，定應執行刑有期徒刑十八年
    。又按共同正犯犯罪所得之財物為現金時，因共同正犯應就
    全部犯罪結果負其責任，而合併計算犯罪所得，且於全部或
    一部不能沒收時以其財產抵償之，但為避免執行時發生重複
    沒收、抵償之情形，故各共同正犯之間係採「連帶沒收主義
    」，於裁判時應諭知被告共同犯罪所得之財物應與其他共同
    正犯「連帶沒收之」。
    本件被告與「蔡忠木」前揭共同販賣甲基安非他命之所得
    1,5000元，應依毒品危害防制條例第19條第1項規定，諭知
    連帶沒收，如全部或一部不能沒收時，以被告與「蔡忠木」
    之財產連帶抵償之。
八、末查，扣案SAMSUNG 廠牌行動電話1 支、電子磅秤1 台、分
    裝袋650 個均為被告甲○○所有，業據被告甲○○供述在卷
    （見原審卷第139頁至第140頁），另上開扣案行動電話、電
    子磅秤、分裝袋均為供被告甲○○犯販賣第二級毒品罪所用
    之物，另扣案行動電話所含之門號0000000000號SIM卡1張，
    係訴外人施彩珠所申辦，有遠傳電信股份有限公司函文可憑
    （見97年度他字第3530號卷第35頁），非被告甲○○所有，
    爰不予宣告沒收之。至其餘扣案之海洛因2小包（合計淨重
    1.7760公克，驗餘淨重1.7715公克）、甲基安非他命2小包
    （合計淨重0.5 1 00公克，驗餘淨重0.5097公克，業經原審
    另案97年度審易字第630號判決宣告沒收銷燬並已執行）、
    愷他命5包（合計淨重4.576公克，驗餘淨重4.5753公克），
    雖係毒品危害防制條例所規定之第一級、第二級、第三級毒
    品，有交通部民用航空局航空醫務中心97年11月11日毒品鑑
    定書3紙在卷可佐（見97年度偵字第14537號卷第75頁至第77
    頁），惟與扣案之安非他命吸食器1組、現金7,000元及
    NOKIA廠牌行動電話1支（含門號0000000000號SIM卡1張）等
    物，均查無積極證據足認上揭扣案物品係被告甲○○販賣毒
    品所用之物或犯罪所得，亦非屬被告甲○○轉讓海洛因所用
    之物，上開物品與本案並無關連，亦非本案內應沒收之違禁
    物，爰不另為沒收銷燬、沒收之諭知。
九、公訴意旨略以：甲○○明知海洛因為毒品危害防制條例第2
    條第2項第1款所公告之第一級毒品，依法不得販賣，竟於不
    詳時間、地點，向綽號「輝哥」之真實姓名年籍不詳成年男
    子，購入第一級毒品海洛因，並基於販賣第一級毒品海洛因
    之犯意，使用行動電話門號0000000000號與連柏捷及李雪滋
    等人聯繫（聯絡方式詳如附表編號一至三、五所載），相約
    交易之時間、地點、毒品種類、數量、價格，於附表編號一
    至三所示之時間、地點，以附表編號一至三所示之價格，販
    賣第一級毒品海洛因予連柏捷；又於附表編號五所示之時間
    、地點，以附表編號五所示之價格，販賣第一級毒品海洛因
    予李雪滋。嗣於97年10月30日20時30分許，在台北市○○區
    ○○街2段169號4樓住處內，為警搜索查扣海洛因2小包（合
    計淨重1.7760公克）、甲基安非他命2小包（合計淨重0.510
    0公克，業經另案宣告沒收銷燬並已執行）、愷他命5 包（
    合計淨重4.576公克）、電子磅秤1台、門號0000000000 號
    行動電話1支、分裝袋650個等販毒工具、安非他命吸食器1
    組（所涉施用第二級毒品部分業經判決確定）及販毒所得
    7,000元，始悉上情等語，因認被告甲○○涉犯毒品危害防
    制條例第4條第1項販賣第一級毒品海洛因之罪。
（一）公訴人認被告甲○○涉犯毒品危害防制條例第4條第1項販
      賣第一級毒品海洛因罪嫌，無非係以證人連柏捷、李雪滋
      於警詢、偵訊時之供述，被告甲○○坦認有使用行動電話
      0000000000號碼與連柏捷、李雪滋聯絡，並認識證人連柏
      捷、李雪滋二人，與被告住處照片、交通部民用航空局航
      空醫務中心97年11月11日航藥鑑字第0975716號、第00000
      00號毒品鑑定書、行動電話門號0000000000號雙向通聯紀
      錄、海洛因2小包、安非他命2小包、安非他命吸食器1組
      、電子磅秤1台、分裝袋650個為其主要論據。訊據被告甲
      ○○並不否認以其所使用之0000000000號行動電話與證人
      連柏捷、李雪滋聯繫，惟堅詞否認有何販賣第一級毒品海
      洛因犯行，辯稱：伊與證人連柏捷、李雪滋有金錢糾紛，
      伊係與渠等共同出資購買毒品云云。
（二）按犯罪事實應依證據認定之，無證據不得認定其犯罪事實
      ，刑事訴訟法第154條第2項定有明文。又認定犯罪事實所
      憑之證據，雖不以直接證據為限，間接證據亦包括在內；
      然而無論直接或間接證據，其為訴訟上之證明，須於通常
      一般之人均不致有所懷疑，而得確信其為真實之程度者，
      始得據為有罪之認定，倘其證明尚未達到此一程度，而有
      合理之懷疑存在時，事實審法院復已就其心證上理由予以
      闡述，敘明其如何無從為有罪之確信，因而為無罪之判決
      ，尚不得任意指為違法。依刑事訴訟法第161條第1項之規
      定，檢察官對於起訴之犯罪事實，應負提出證據及說服之
      實質舉證責任，倘其所提出之證據，不足為被告有罪之積
      極證明，或其指出證明之方法，無從說服法院以形成被告
      有罪之心證，基於無罪推定之原則，自應為有利於被告之
      認定，最高法院46年台上字第809號、76年台上字第4986
      號、92年台上字第128 號分別著有判例。經查：
    1.證人連柏捷於97年10月22日檢察官訊問時結證稱：伊共向
      被告甲○○買過4、5次海洛因，第一次是在9月底，在延
      平北路4段附近，向他買1,000元，量1小包，伊先以手機
      打給被告甲○○的0000000000手機，伊手機因為停話，號
      碼忘記。第二次是在10月初，第三次是前天即97年10月20
      日，第二次、第三次都買1,000元，聯絡方式，伊以母親
      手機打給被告甲○○，母親手機號碼伊不知道。伊與被告
      甲○○並無債務糾紛，出面指認其販毒，係因伊想戒毒等
      語（見97年度偵字第14537號卷第67頁背面），其復於97
      年11月18日偵訊時證稱：伊沒有欠被告甲○○錢，但向他
      拿毒品有欠毒品的錢。伊在97年9月下旬有向被告甲○○
      購買海洛因，在延平北路與民族西路、民權西路中間這段
      ，伊有給被告錢，被告給伊1小包海洛因，在97年10月初
      有向被告甲○○購買海洛因，也是在延平北路與民族西路
      、民權西路中間這段，伊有給被告錢，被告給伊1小包海
      洛因，在97年10月20 日有向被告甲○○購買海洛因，在
      上述地點附近，伊有給被告錢，被告給伊1小包海洛因等
      語（見97年度偵字第145 37號卷第69頁至第70頁），而證
      人連柏捷於原審審理時，卻翻異前詞，改稱：伊託被告甲
      ○○一起出資去拿海洛因，因為在警局時警察問伊向誰拿
      毒品，伊說向被告，警察就說這就是向被告買，實情為伊
      有時拿不到毒品時，會請被告幫伊拿，一起出錢去買云云
      （見原審卷第56頁），前後證述不一，已有可疑。
    2.證人李雪滋於偵訊及原審審理時雖均證述其係向被告購買
      海洛因，然犯施用第一、二級毒品罪，供出毒品來源因而
      破獲者，得減輕其刑，毒品危害防制條例第17條定有明文
      ；則施用毒品之人，如供出毒品之來源因而破獲者，既得
      獲邀減輕其刑之寬典，為擔保其所為陳述之真實性，自應
      有足以令人確信其陳述為真實之補強證據，始能資為論罪
      之依據。本件被告始終堅決否認有何附表編號一至三、五
      非法販賣第一級毒品海洛因予連柏捷、李雪滋之情事，證
      人連柏捷警詢時及偵查中、李雪滋偵查中及原審審理時不
      利於被告之陳述，並無確切補強證據足以證明確與事實相
      符，自難據連柏捷、李雪滋先後不一或片面之陳述，而為
      不利被告之認定。
（三）綜上，本件公訴人所提出之各項證據，均不足以佐證證人
      連柏捷、李雪滋於警詢、偵查中及原審所述被告甲○○有
      為附表編號一至三、五販賣第一級毒品海洛因予其等之情
      節確與事實相符，而不足為被告有罪之積極證明，揆諸前
      揭說明，自難僅以證人等上開前後反覆不一或唯一之指述
      ，又無其他補強證據足證其供述確與事實相符之情況下，
      即遽認被告有公訴人所指附表編號一至三、五販賣第一級
      毒品之犯行，故就此部分應為被告無罪判決之諭知。
（四）原審疏未詳查，就該部分遽為被告有罪之判決，容有未當
      ，被告上訴否認犯行，為有理由，自應由本院撤銷改判，
      並諭知被告無罪之判決。
十、檢察官雖以被告甲○○多次販毒牟利，顯有犯罪習慣，聲請
    諭知於刑之執行前令入勞動場所強制工作等語。惟按保安處
    分係針對受處分人將來之危險性所為之處置，以達教化、治
    療之目的，為刑罰之補充制度，保安處分中之強制工作，旨
    在對嚴重職業性犯罪及欠缺正確工作觀念或無正常工作因而
    犯罪者，強制其從事勞動，學習一技之長及正確之謀生觀念
    ，使其日後重返社會，能適應社會生活。然保安處分之措施
    亦含社會隔離、拘束身體自由之性質，其限制人民之權利，
    實與刑罰同，自應受比例原則之規範，使保安處分之宣告，
    與行為人所為行為之嚴重性、行為人所表現之危險性，及對
    行為人未來行為之期待性相當（最高法院91年度臺上字第46
    25號判決意旨參照）。查被告甲○○除本件外，並無販賣毒
    品經起訴判刑之犯罪紀錄，有上開被告前案紀錄表在卷可稽
    ，尚難認其有犯罪之習慣，是依比例原則，綜合其所表現之
    危險性及對其未來之期待性等情以觀，本院因認宣告如主文
    所示之刑，已足認為與被告本件犯行之處罰相當，尚難認定
    有另宣告強制工作以預防矯治其社會危險性之必要，爰不另
    為強制工作之諭知，是檢察官聲請諭知強制工作部分，尚無
    必要，併此敘明。
據上論斷，應依刑事訴訟法第369條第1項前段、第364條、第368
條、第299條第1項前段、第301條第1項前段，修正前毒品危害防
制條例第4條第2項、毒品危害防制條例第8條第1項、第17條第2
項、第19條第1項，刑法第2條第1項前段、第11條、第28條、第
47條第1項、第51條第5款，判決如主文。
本案經檢察官沈明倫到庭執行職務。
中    華    民    國    99    年    8    月    11    日
                      刑事第一庭審判長法  官  葉騰瑞
                                      法  官  彭政章
                                      法  官  莊明彰
以上正本證明與原本無異。
檢察官、被告就有罪部分如不服本判決，應於收受送達後10日內
向本院提出上訴書狀，其未敘述上訴之理由者並得於提起上訴後
10 日內向本院補提理由書（均須按他造當事人之人數附繕本）
「切勿逕送上級法院」。
                                     書記官  王韻雅
中    華    民    國    99    年    8     月    11    日
附表：
 ┌──┬────┬────┬──────┬────┬─────┬───────┐
 │編號│販賣或轉│時    間│地        點│價    格│毒品種類、│聯絡方式      │
 │    │讓對象  │        │            │        │數量      │              │
 ├──┼────┼────┼──────┼────┼─────┼───────┤
 │一  │連柏捷  │97年9 月│臺北市大同區│新臺幣（│海洛因1小 │甲○○使用門號│
 │    │        │下旬    │民權西路與民│下同）1,│包        │0000000000號行│
 │    │        │        │族西路間之延│000 元  │          │動電話與連柏捷│
 │    │        │        │平北路附近  │        │          │聯絡          │
 │    │        │        │            │        │          │              │
 │    │        │        │            │        │          │              │
 │    │        │        │            │        │          │              │
 │    │        │        │            │        │          │              │
 │    │        │        │            │        │          │              │
 │    │        │        │            │        │          │              │
 ├──┼────┼────┼──────┼────┼─────┼───────┤
 │二  │連柏捷  │97年10月│臺北市大同區│1,000元 │海洛因1小 │甲○○使用門號│
 │    │        │初      │民權西路與民│        │包        │0000000000號行│
 │    │        │        │族西路間之延│        │          │動電話與連柏捷│
 │    │        │        │平北路附近  │        │          │聯絡          │
 │    │        │        │            │        │          │              │
 │    │        │        │            │        │          │              │
 │    │        │        │            │        │          │              │
 │    │        │        │            │        │          │              │
 │    │        │        │            │        │          │              │
 │    │        │        │            │        │          │              │
 ├──┼────┼────┼──────┼────┼─────┼───────┤
 │三  │連柏捷  │97年10月│臺北市大同區│1,000元 │海洛因1小 │甲○○使用門號│
 │    │        │20日    │民權西路與民│        │包        │0000000000號行│
 │    │        │        │族西路間之延│        │          │動電話與連柏捷│
 │    │        │        │平北路附近  │        │          │聯絡          │
 │    │        │        │            │        │          │              │
 │    │        │        │            │        │          │              │
 │    │        │        │            │        │          │              │
 │    │        │        │            │        │          │              │
 │    │        │        │            │        │          │              │
 │    │        │        │            │        │          │              │
 ├──┼────┼────┼──────┼────┼─────┼───────┤
 │四  │連柏捷  │97年10月│臺北市大同區│2,000元 │海洛因1小 │甲○○使用門號│
 │    │        │22日13時│延平北路4段 │        │包（實稱毛│0000000000號行│
 │    │        │許      │19號前      │        │重0.4940公│動電話與連柏捷│
 │    │        │        │            │        │克，淨重0.│聯絡          │
 │    │        │        │            │        │2940公克，│              │
 │    │        │        │            │        │驗餘淨重0.│              │
 │    │        │        │            │        │2900公克）│              │
 │    │        │        │            │        │          │              │
 │    │        │        │            │        │          │              │
 │    │        │        │            │        │          │              │
 ├──┼────┼────┼──────┼────┼─────┼───────┤
 │五  │李雪滋  │97月10月│臺北市民族西│1,000元 │海洛因2包 │李雪滋在臺北市│
 │    │        │下旬某日│路與大龍街口│        │          │延平北路與酒泉│
 │    │        │        │（起訴書誤植│        │          │街口之公共電話│
 │    │        │        │為臺北市民族│        │          │撥打甲○○之門│
 │    │        │        │西路與民權西│        │          │號0000000000號│
 │    │        │        │路附近巷弄內│        │          │行動電話聯繫  │
 │    │        │        │）          │        │          │              │
 │    │        │        │            │        │          │              │
 │    │        │        │            │        │          │              │
 │    │        │        │            │        │          │              │
 ├──┼────┼────┼──────┼────┼─────┼───────┤
 │六  │楊博鈞  │97年10月│臺北市延平北│15,000元│甲基安非他│甲○○使用門號│
 │    │        │3 日15時│路及涼州街口│        │命3.5公克 │0000000000號行│
 │    │        │許      │            │        │          │動電話撥打楊博│
 │    │        │        │            │        │          │鈞使用之門號09│
 │    │        │        │            │        │          │00000000號行動│
 │    │        │        │            │        │          │電話進行聯絡  │
 │    │        │        │            │        │          │              │
 │    │        │        │            │        │          │              │
 │    │        │        │            │        │          │              │
 │    │        │        │            │        │          │              │
 ├──┼────┼────┼──────┼────┼─────┼───────┤
 │七  │連柏捷  │97年9 月│臺北市延平北│無償轉讓│海洛因1 包│              │
 │    │        │下旬某日│路3 段17巷11│        │（約0.2 公│              │
 │    │        │        │號2樓       │        │克至0.3 公│              │
 │    │        │        │            │        │克）      │              │
 │    │        │        │            │        │          │              │
 └──┴────┴────┴──────┴────┴─────┴───────┘

司法院資訊處製作；財團法人民間司法改革基金會備份。
